【裁判字號】    97,停,81
【裁判日期】    970828
【裁判案由】    聲請停止執行
【裁判全文】
臺北高等行政法院裁定
                                     97年度停字第00081號
聲  請  人  甲○○
相  對  人  內政部
代  表  人  乙○○（部長）
上列當事人間因聲請停止執行事件，聲請人聲請停止相對人97年
7 月23日內授移移居莒字第0971027543號、第0000000000號處分
之執行，本院裁定如下：
    主  文
聲請駁回。
聲請程序費用由聲請人負擔。
    理  由
一、按「原行政處分之合法性顯有疑義者，或原行政處分之執行
    將發生難以回復之損害，且有急迫情事，並非為維護重大公
    共利益所必要者，受理訴願機關或原行政處分機關得依職權
    或依申請，就原行政處分之全部或一部，停止執行。」、「
    前項情形，行政法院亦得依聲請，停止執行。」、「於行政
    訴訟起訴前，如原處分或決定之執行將發生難於回復之損害
    ，且有急迫情事者，行政法院亦得依受處分人或訴願人之聲
    請，裁定停止執行。但於公益有重大影響者，不在此限。」
    訴願法第93條第2 項、第3 項及行政訴訟法第116 條第3 項
    分別定有明文。所謂難於回復之損害，係指其損害不能回復
    原狀、或不能以金錢賠償、或雖得以金錢賠償惟依其損害性
    質、態樣等情，依社會通念認以金錢賠償不能謂已填補其損
    害者而言；又所稱「急迫之情事」，一般而言亦認有發生難
    以回復之損害者，為具有停止執行之緊急必要性，故如聲請
    停止執行不備上揭停止執行要件者，即應予以駁回。
二、本件聲請意旨略以：相對人因夫生病，請來自大陸地區友人
    暫代看護工作，致違反臺灣地區與大陸地區人民關係條例第
    15條第4 款規定，而經臺灣臺東地方法院檢察署檢察官以94
    年度偵字第1557號為不起訴處分，被告據此廢止聲請人依親
    居留許可，並自出境之日起算1 年內，不得再申請依親居留
    ；復就聲請人於97年6 月12日所為長期居留之申請，審查不
    予許可等處分，未審酌聲請人已經不起訴處分，而裁量不予
    系爭行政裁罰，是系爭處分之合法性顯有疑義。且聲請人之
    夫王貴夫今年已81高齡，平日均仰賴聲請人對其日常生活之
    照顧，聲請人若遵照相對人所命於97年8 月7 日自動出境否
    則將強制出境之命令，依目前聲請人尚須打零工維持家計及
    家庭經濟窘迫無人照顧之情，一旦出境後，恐怕連再入境臺
    灣之旅費都沒著落，屆時聲請人與夫不僅分隔兩地無法相互
    照顧，更恐因其夫健康狀況甚差而天人永隔，是原行政處分
    之執行確實將發生難以回復之損害，亦有急迫情事存在。又
    聲請人所涉之「犯罪行為」（聲請人並不認為其為刑事犯罪
    行為）情節並非重大，其犯行輕微，與販毒殺人等犯罪惡性
    非可比擬。相對人廢止聲請人依親居留許可，並命1 年內不
    得入境，該行政處分之執行並非為維護重大公共利益所必要
    者，爰依行政訴訟法第116 條第3 項規定聲請停止相對人前
    揭2 行政處分之執行云云。
三、依首開說明，當事人對於行政機關之行政處分，雖得聲請行
    政法院裁定停止執行，但應以事實上如經執行，將發生難於
    回復之損害，且有急迫情事者，始足當之。系爭相對人97年
    7 月23日內授移移居莒字第0971027543號、第0000000000號
    處分書，其內容包含：1.不予許可長期居留；2.自出境之日
    起算1 年內，不得再申請長期居留；3.廢止依親居留許可；
    4.註銷依親居留證；5.於收到處分書之翌日起10日內申請出
    境證件出境；6.未依規定申請出境或逾期未出境者，得強制
    出境。經查：
１、上開不予許可長期居留及自出境之日起算1 年內不得再申請
    長期居留之處分，縱令停止執行，充其量僅回復至聲請人申
    請長期居留之狀態，非有積極許可長期居留之處分，聲請人
    尚無法因此獲得長期居留之許可，其目的即非停止執行效力
    之所及，則聲請人聲請停止上開不予許可長期居留、自出境
    之日起算1 年內不得再申請長期居留之處分，顯屬無實益，
    其聲請不應准許。另上開廢止依親居留許可、註銷依親居留
    證之處分，縱予以停止執行，亦無從免其遭強制出境，亦即
    ，聲請人所述其因出境而生難於回復之損害，係直接源自於
    上開限令出境處分，足見聲請人並非因相對人廢止依親居留
    許可、註銷依親居留證處分之執行，而致有何難於回復之損
    害及急迫情況。
２、另就相對人限令聲請人於收到處分書之翌日起10日內申請出
    境證件出境，及未依規定申請出境或逾期未出境者，得強制
    出境部分，查聲請人業已依系爭處分內容，自行於97年8 月
    7 日離境，已經證人邱仁山即聲請人之女婿陳明在卷，並有
    被告提出之電腦查詢資料附卷可稽。是以，聲請人請求停止
    執行之處分效力顯已無從解消，要無停止之實益；況有關聲
    請人之夫待人照顧一節，核既有女婿等至親在台得以代勞，
    亦難認原處分之執行有何急迫難以回復之損害可言。
四、綜上所述，聲請人聲請停止原處分之執行，核與行政訴訟法
    第116 條第3 項規定之要件不符，應予駁回。又本件係聲請
    停止執行事件，因此關於原處分是否合法之主張，尚非於本
    件程序中所能審究，併此敘明。
五、依行政訴訟法第104 條，民事訴訟法第95條、第78條，裁定
    如主文。
中    華    民    國    97    年     8    月   28     日
                    臺北高等行政法院第七庭
                              審判長法  官  黃秋鴻
                                    法  官  闕銘富
                                    法  官  林玫君
上為正本係照原本作成。
如不服本裁定，應於送達後10日內向本院提出抗告狀（須按他造
人數附繕本）。
中    華    民    國    97    年     8    月   28     日
                                    書記官  黃明和


司法院資訊處製作；財團法人民間司法改革基金會備份。
